臺灣高等法院民事裁定　　　　　　　　 100年度抗字第1446號
抗　告　人　王子榮
上列抗告人因與相對人吳思宜間假扣押事件，對於民國100年7月
25日臺灣臺北地方法院所為裁定（100年度全字第1499號），提
起抗告，本院裁定如下：
    主      文
抗告駁回。
抗告訴訟費用由抗告人負擔。
    理      由
一、抗告意旨略以：相對人提出之協議書影本（下稱系爭協議書
    ），未記載所請求之金額新臺幣（下同）450萬元，自非相
    對人請求450萬元之依據，則原裁定關於此部分認定，顯與
    卷證不符。又相對人提出之悔過書影本（下稱系爭悔過書）
    固有450萬元金額之記載，惟非家庭生活費或扶養費之給付
    。伊婚後無不履行家庭之照顧義務，且今年業已供相對人花
    用約40萬元，及分別於民國100年2月21日、同年3月7日，自
    伊於臺北富邦商業銀行活期存款帳戶（帳號000000000000，
    下稱系爭帳戶）轉匯134萬元、16萬元，共計150萬元予相對
    人。是原裁定認相對人請求之450萬元，乃家庭生活費或扶
    養費之給付，而依民事訴訟法第526條第4項規定，命相對人
    供請求金額10分之1即45萬元擔保後，得就伊之財產於450萬
    元範圍內為假扣押，於法顯有不合。爰請求廢棄原裁定，並
    斟酌伊所應受之損害，另定擔保額云云。
二、按請求及假扣押之原因，應釋明之。前項釋明如有不足，而
    債權人陳明願供擔保或法院認為適當者，法院得定相當之擔
    保，命供擔保後為假扣押。請求及假扣押之原因雖經釋明，
    法院亦得命債權人供擔保後為假扣押。債權人之請求係基於
    家庭生活費用、扶養費、贍養費、夫妻剩餘財產差額分配者
    ，前項法院所命供擔保之金額不得高於請求金額之十分之一
    。民事訴訟法第526條規定甚明。所謂假扣押之原因，依同
    法第523條規定，係指日後有不能強制執行或甚難執行之虞
    或應在外國為強制執行之情形。又假扣押制度，乃為保全債
    權人將來之強制執行，並得命其供擔保以兼顧債務人權益之
    保障，所設暫時而迅速之簡易執行程序。是民事訴訟法第52
    3條第1項所稱「有日後不能強制執行或甚難執行之虞」之「
    假扣押之原因」者，本不以債務人浪費財產、增加負擔或將
    其財產為不利益之處分，致達於無資力之狀態，或債務人移
    住遠方、逃匿無蹤或隱匿財產等積極作為之情形為限，祇須
    合於該條項「有日後不能強制執行或甚難執行之虞」之條件
    ，即足當之。倘債務人對債權人應給付之金錢或得易為金錢
    請求之債權，經催告後仍拒絕給付，且債務人現存之既有財
    產，已瀕臨無資力之情形，或與債權人之債權相差懸殊，將
    無法或不足清償滿足該債權，在一般社會之通念上，可認其
    將來有不能強制執行或甚難執行之虞之情事時，亦應涵攝在
    內。至所謂釋明，係指當事人提出之證據，僅使法院生薄弱
    之心證，相信其主張大概如此者即可。而釋明事實上主張，
    得用可使法院信其主張為真實之一切證據，亦即供釋明之證
    據，無庸遵守嚴格之證據程序。再者，法院就債務人因假扣
    押所受損害，命債權人預供擔保者，此項擔保係備賠償債務
    人所受之損害。故法院定其擔保額時，自須斟酌債務人所受
    之損害為衡量之標準。然其金額應如何認為相當，要屬法院
    職權裁量範圍，非當事人所可任意指摘。又法院斟酌債務人
    所受損害時，除有特殊情形外，應預計在通常情形，於假扣
    押期間內可能遭受之損害，包括財產因假扣押而不能處分所
    致之損害等。惟影響該損害額之變數頗多，難以精確估計，
    實務上除有特殊情形外，原則係以債權額為擔保金額之裁量
    基準。
三、經查：
（一）相對人主張：兩造為夫妻關係，育有兩名子女（女6歲，
      男4歲），婚後常因扶養費用發生爭執，抗告人甚以平等
      為由，要求伊負擔抗告人於臺北租屋及水電相關費用，嗣
      伊更發現抗告人竟以單身身分於交友網站尋找對象。是故
      ，兩造因金錢與家庭觀念不合，多有嚴重爭吵，伊乃於99
      年2月與抗告人分居。至99年12月間，抗告人突對伊表明
      悔意，稱願負擔所有生活開銷，冀伊及兩名子女至臺北與
      抗告人共同生活，並簽下系爭協議書。但抗告人遲不履約
      ，並續以單身身分於網路交友，再經伊發現。因此，抗告
      人又簽下系爭悔過書，表明願將450萬元交由伊自由處分
      作為生活費用。伊自抗告人簽下系爭協議書至系爭悔過書
      期間（100年1月16日至2月7日間），復懷有第三名子女，
      豈料抗告人再次拒絕履約，乃為假扣押聲請等節（見原法
      院卷第4頁、第27頁），業經相對人提出系爭悔過書、系
      爭協議書為釋明證據（見原法院卷第6頁、第29頁）。細
      繹系爭協議書簽訂於系爭悔過書之前，其內敘及家庭開銷
      與子女教育費用之給付原則；系爭悔過書業已載明「四佰
      伍拾萬匯入家用戶頭（吳思宜名義）」字句等情綜合以觀
      ，顯見相對人關於450萬元之請求係屬家庭生活費用及扶
      養費性質，已為相當之釋明。抗告人就此部分所為抗辯，
      要非可取。至相對人之請求是否可採？是否業因系爭帳戶
      之轉匯而部分消滅？系爭協議書、系爭悔過書之性質為何
      ？均屬實體爭執事項，非假扣押裁定程序所得審究確認，
      併此指明。基此，應認相對人已釋明其假扣押之請求，至
      為明灼，而堪確定。
（二）相對人復稱：抗告人滯欠伊系爭悔過書約定之家庭生活費
      用及扶養費用450萬元，經伊多次口頭及書面催討，迄不
      給付，而抗告人名下唯一不動產，業經其於94年9月間過
      戶予其母周美，其餘財產皆為可於1、2日內迅速脫產隱匿
      之現金或股票，且抗告人更換工作頻繁，分別於94年底、
      95 年底、97年初為工作更換。因此，若未先行假扣押抗
      告人名下財產，日後恐有不能強制執行或甚難執行之虞等
      語（見原法院卷第28頁），並提出系爭悔過書、100年7月
      1日內湖新明郵局000191號存證信函、100年6月17日內湖
      郵局000953號存證信函、綜合所得稅電子結算（網路）申
      報收執聯、財政部臺北市國稅局綜合所得稅納稅證明書、
      臺北市松山地政事務所網路申領異動索引等件附卷為憑（
      見原法院卷第7頁至第23頁、第31頁至第49頁）。基此，
      再衡諸債務人習以各種方法避免債權人追償，債權人就假
      扣押原因存在之證明方法，甚屬困難等常情以察，堪認相
      對人以陳述及上開釋明證據為假扣押原因之釋明，應屬可
      取。至抗告人辯以：分別於100年2月21日、同年3月7日自
      系爭帳戶轉匯134萬元、16萬元予相對人云云，係屬相對
      人催告抗告人前所為給付，不能以此推認已無假扣押之原
      因，併此說明。
（三）職是之故，揆諸上二之規定及說明意旨，相對人就其請求
      及假扣押之原因，應認已提出釋明證據，且得以擔保補其
      假扣押原因釋明之不足。從而，相對人主張對於抗告人有
      上開債權，聲請為假扣押裁定，原法院依上開規定，命其
      供擔保後准為假扣押執行，並無不合。抗告人提出之抗告
      意旨，均為無理由，應予駁回。
四、據上論結，本件抗告為無理由，爰裁定如主文。
中    華    民    國   100    年    10    月    25    日
                  民事第五庭
                      審判長法  官  李錦美
                            法  官  黃雯惠
                            法  官  鍾任賜
正本係照原本作成。
本裁定除以適用法規顯有錯誤為理由外，不得再抗告。如提起再
抗告，應於收受後10日內委任律師為代理人向本院提出再抗告狀
。並繳納再抗告費新台幣１千元。
中    華    民    國   100    年    10    月    25    日

                              書記官  吳金來